臺灣屏東地方法院民事判決　　　　　　　95年度家訴字第25號
原　　　告　乙○○
訴訟代理人　蔡進清律師
被　　　告　甲○○
代　理　人　丁○○
被　　　告　丙○○
上當事人間請求遷讓房屋事件，本院於96年2 月14日言詞辯論終
結，判決如下：
    主　　文
被告甲○○應將坐落屏東縣潮州鎮○○○段第544 之13號土地上
未保存登記建物，即門牌號碼：屏東縣潮州鎮○○里○○路52號
磚造3 層樓房屋中第3 層房屋遷讓交還原告。
被告丙○○應將坐落屏東縣潮州鎮○○○段第544 之13號土地上
未保存登記建物，即門牌號碼：屏東縣潮州鎮○○里○○路52號
磚造3 層樓房屋中第3 層及第4 層增建房屋遷讓交還原告。
訴訟費用由被告甲○○、丙○○各負擔二分之一。
本判決得假執行。但被告甲○○、丙○○各以新台幣壹拾參萬壹
仟玖佰陸拾元供擔保後，得免為假執行。
    事實及理由
一：原告起訴主張：坐落屏東縣潮州鎮○○○段第544 之13號土
    地上，未辦保存登記之磚造3 層樓房屋，即門牌號碼：屏東
    縣潮州鎮○○里○○路52號房屋，為原告所有，另原告復於
    該屋頂樓增建第4 層。原告為被告甲○○、丙○○之父親，
    訴外人張俊興、張俊華與甲○○、丙○○則為姊弟。緣於10
    餘年前被告丙○○原住訴外人張金珍台北家中，因二人發生
    衝突，被告丙○○揚言自殺，並與張金珍家人玉石俱焚，訴
    外人張俊興唯恐發生意外，極力勸說本來非常反對的原告及
    家人，將被告丙○○邀回屏東，並得原告同意而將屏東縣潮
    州鎮○○里○○路52號房屋第3 層部分房屋供被告丙○○使
    用居住 ，嗣因使用之改變，被告丙○○與其母同住3 樓，
    並將其私人物品堆置於4 樓增建物內。另被告甲○○婚後，
    於10餘年前因與配偶發生衝突，張俊興亦憐惜其遭遇，於商
    得原告同意，將前揭房屋第3 層供被告甲○○使用。眾人同
    住後原本相安無事，嗣因相處漸生衝突，加上原告有關財產
    分配問題，致被告心有不甘，即煽動其母挑剔媳婦所做所為
    ，衝突更深。民國95年5 月13日下午4 時36分，彼此再因細
    故產生衝突，被告丙○○對訴外人張俊興及張俊華向法院聲
    請家暴保護令，並提起傷害告訴，家人相處關係以至冰點，
    原告亦深感不悅，彼此勢難再同室相處，被告因此業已遷居
    別處，惟仍將其個人所有之物，分別留置於前揭屋內。原告
    分別將所有房屋供被告二人無償使用，彼此間應有使用借貸
    關係，當初係因被告二人無處棲身，原告才同意供渠居住使
    用房屋，茲被告二人既已另覓他處居住，依借貸之目的，應
    認已使用完畢，且被告名下業均已取得不動產一件，暫借居
    住目的已無，原告當然得為返還之請求。此外，雙方借貸並
    無定期限，亦未明定住至被告另覓他處遷居時止，縱因此認
    定尚無法依借貸目的定其期限，則原告亦得隨時請求返還，
    並以起訴狀繕本送達日為終止使用借貸意思表示的行為，為
    此，爰依民法第470 條、第767 條之規定，請求被告將系爭
    房屋返還原告等語。
二、被告則以：被告丙○○未出嫁，自小居住在系爭房屋，雖曾
    經在陽明醫院工作而暫居在丁○○家中，後來辭職又回到原
    告住處；另被告甲○○因婚姻受創，無可居住之所，乃回去
    與原告及母親同住，以陪伴年邁雙親，此乃倫情之常。兩造
    為父女關係，被告二人居住使用系爭房屋並無簽訂使用借貸
    契約，否認與原告間有使用借貸關係，而係基於家長家屬之
    關係共同居住在系爭房屋，原告三餐也都由被告打點。被告
    與原告及其他家人相處一直以來尚稱和諧，最近與弟弟、弟
    媳間起衝突，係因弟弟、弟媳對母親不孝，且弟弟毆打被告
    丙○○所致。被告丙○○遭弟弟家暴後，現與母親暫時避居
    在潮州鎮○○街321 號，被告甲○○現則無可居住之所，被
    告丙○○名下之房屋破舊不堪使用，被告甲○○名下之不動
    產係一空地，是被告二人仍無其他棲身之所，且為奉養雙親
    ，日後被告仍有重返系爭房屋居住之必要，是被告二人使用
    系爭房屋之目的尚未完畢。況且被告與原告及其他家人相處
    時並無不當之行為，基於家長家屬關係，原告並無正當理由
    不讓被告居住係爭房屋等語抗辯。
三、按稱使用借貸者，謂當事人一方以物交付他方，而約定他方
    於無償使用後返還其物之契約。當事人互相意思表示一致者
    ，無論其為明示或默示，契約均即為成立。民法第464 條、
    第153 條第1 項定有明文。經查：系爭房屋係原告所興建之
    未保存登記建物，有使用執照、房屋稅繳款書為證，初由原
    告及所有子女共住，嗣子女各自嫁娶後，原告與兒子張俊興
    同住於系爭房屋，家中文具行之經營權交給張俊興，並由張
    俊興負責奉養原告及妻子，顯見被告等與其他兄弟姊妹間，
    已各自分家，則以父母為中心之全家共居生活關係即已消滅
    。被告丙○○雖未出嫁，自小居住在系爭房屋，惟於成年後
    離家外出工作，嗣於工作辭職後於10餘年前經原告同意再返
    回系爭房屋居住，另被告甲○○出嫁後因與配偶不合，原告
    亦同情其遭遇，乃同意其返回系爭房屋居住，依上開被告使
    用系爭房屋當時之背景因素，可知原告係因不捨原已離家獨
    立之女兒遭逢事故，始同意將系爭房屋借與二人無償居住使
    用，並非出於永久共同生活為目的之意思，且原告亦從無表
    示贈與之意，被告二人亦知原告非本於贈與之意而使渠等使
    用系爭房屋，將來自有遷讓之問題，則雙方顯已成立使用借
    貸關係。次按借貸未定期限，亦不能依借貸之目的，而定其
    期限者，貸與人得隨時請求返還借用物，民法第470 條第2
    項定有明文。查被告二人重返與原告同住後，因與同住之弟
    弟、弟媳相處時生衝突，致全家不得安寧，進而於95年5 月
    13 日 發生家暴、傷害等事件，雙方並對簿公堂，致原告不
    勝其擾，已與原告初始之好意相違，而無法再與被告共同生
    活，且兩造使用借貸並無期限，亦未明定住至被告另覓他處
    遷居時止，尚無法依借貸目的定其期限，則原告自得隨時請
    求返還系爭房屋，被告以其現時尚無可居住之所，借貸使用
    目的尚未完畢而為抗辯，洵屬無據。又被告二人現雖已遷居
    他處，惟仍將其等私人物品留置系爭房屋，原告今訴請被告
    遷讓系爭房屋，即為終止借貸關係之意思表示，被告於使用
    借貸關係終止後，即無佔用權源，其經原告請求返還，自負
    返還責任。從而，原告依據使用借貸關係或所有物返還請求
    權，請求被告遷讓房屋，為有理由，應予准許。
四、假執行之宣告：原告、被告分別陳明願供擔保，為假執行及
    免假執行之宣告，均核無不合，茲酌定相當之擔保金額，予
    以准許。
五、另兩造其餘攻擊防禦方法，核與本件判決結果無影響，爰不
    一一論述，併此敘明。
據上論結，本件原告之訴為有理由，依民事訴訟法第三百八十九
條第一項第五款、第三百九十條、第八十五條第一項前段，判決
如主文。
中　　華　　民　　國　　96　　年　　3　　月　　1　　日
                  家事庭法　官　廖文忠
以上正本係照原本作成。
如不服本判決，應於送達後20日內，向本院提出上訴狀。
                        書記官　蘇聰藝
中　　華　　民　　國　　96　　年　　3 　　月　　2　　日
